【裁判字號】    92,訴,104
【裁判日期】    920327
【裁判案由】    違反著作權法等
【裁判全文】
臺灣高雄地方法院刑事判決                          九十二年度訴字第一四號
    公訴人  臺灣高雄地方法院檢察署檢察官
    被  告  甲○○
右列被告因違反著作權法等案件，經檢察官提起公訴（九十一年度偵字第一○八四七
號），本院判決如左：
    主  文
甲○○共同連續行使偽造私文書，足以生損害於他人，處有期徒刑陸月，如易科罰金
，以參佰元折算壹日。
扣案之如附表所示盜版電腦遊戲光碟片參拾片及遊戲目錄、帳簿各壹本，均沒收之。
    事  實
一、甲○○係高雄市○○區○○路二三０號「大豐電視遊樂器店」之負責人，詎其明
    知如附表所示之電腦遊戲光碟片內之電腦程式軟體，為日商乙○○○娛樂股份有
    限公司（下稱「新力公司」）享有著作權，受我國著作權法保護之電腦程式著作
    ，且「Playstation」、「P S」等商標圖樣，均係新力公司向經濟部中央標準局
    （現改制為經濟部智慧財產局）申請註冊取得商標專用權之商標圖樣，指定使用
    於錄有電腦程式之卡匣、光碟或電視遊樂器等商品上，且均在專用期間，任何人
    未經新力公司之同意或授權，不得於同一商品或類似商品，使用相同或近似於此
    等註冊商標商品，新力公司所生產之電腦遊戲光碟片在國內外市場行銷多年，品
    質著有信譽，為相關消費大眾所共知，亦明知如附表所示之盜版電腦遊戲光碟片
    於執行時，能在電視畫面中呈現上開商標圖樣及「Licensed by Sony Computer
    Entertainment Inc.」之文字，表示該等光碟片係新力公司所生產用意之證明，
    竟仍與綽號「詹仔」之不詳姓名成年男子，共同基於欺騙他人、意圖散布、營利
    暨行使偽造私文書之概括犯意聯絡，自民國九十一年五月十三日起（起訴書誤載
    為九十一年五月十二日），由「詹仔」提供如附表所示盜版電腦遊戲光碟片及遊
    戲目錄一本，交由甲○○陳列在其前揭店內，再由甲○○連續多次以每盜版電腦
    遊戲光碟片新臺幣（下同）一百五十元之價格，販賣予不特定消費者牟利，倘消
    費者所指定之盜版電腦遊戲光碟，恰未陳列在該店，則由消費者預付全部款項或
    一部訂金後，由甲○○另行向「詹仔」拿取指定之盜版電腦遊戲光碟後，通知消
    費者前來取貨。嗣高雄市政府警察局楠梓分局員警洪新貴於接獲民眾檢舉，並親
    自到前揭店內向甲○○本人購得如附表編號一、二所示之二片盜版電腦遊戲光碟
    片後，持向本院聲請搜索票，於九十一年五月十六日十八時三十分許，為警在上
    址當場查獲，並另扣得甲○○所有如附表編號三至九所示盜版電腦遊戲光碟片二
    十八片、遊戲目錄一本，及其所有供犯本罪所用帳簿一本。
二、案經高雄市政府警察局楠梓分局移送暨新力公司訴由臺灣高雄地方法院檢察署檢
    察官偵查起訴。
    理  由
一、訊據被告甲○○固不否認九十一年五月十六日十八時三十分許，為警在其經營之
    「大豐電視遊樂器店」查獲如附表所示盜版電腦遊戲光碟片二十八片、遊戲目錄
    一本及其所有之帳簿一本等情，惟矢口否認有何違反商標法、著作權法及行使偽
    造私文書犯行，辯稱：「詹仔」於九十一年五月十二日問伊要不要幫他賣，經伊
    同意後，「詹仔」才在查獲當天把光碟片帶來，但伊還沒看到東西警察就來了，
    伊不知「詹仔」拿來的電腦遊戲光碟片是盜版的，因為伊要買的人另外帶一片中
    古光碟片來交換，所以才賣一百五十元，伊都沒賣出去等云云。
二、經查：本件被告如何涉犯前揭犯行等情，業據告訴代理人吳意淳律師迭於警訊及
    本院審理時指訴綦詳，而如附表所示之電腦遊戲光碟片確均係盜版，其內之電腦
    程式軟體，則由告訴人新力公司享有著作權，且執行時均會顯示「Playstation
    」、「P S」等告訴人享有商標專用權之商標圖樣及「Licensed by Sony Comput
    -er Entertainment Inc.」之文字，亦有經濟部中央標準局商標註冊證、鑑定報
    告書、發行資料、執行前揭光碟片螢幕顯示照片等在卷可資佐證，被告被告以前
    揭情詞置辯，惟：
  (一)證人即高雄市政府警察局楠梓分局員警洪新貴於本院審理時結證稱：本件伊接獲
    民眾匿名檢舉，隨即親自到前揭店內向被告本人購買二片盜版電腦遊戲光碟片，
    並持之聲請搜索票後，於九十一年五月十六日當場查獲等語（見本院九十二年三
    月十三日審判筆錄），並有檢舉紀錄、證人洪新貴購買之二片盜版電腦遊戲光碟
    片附於本院九十一年度聲搜字第七六九號卷可資佐證，而被告為警查時所扣得之
    帳簿，經本院當庭勘驗後，發現其自九十一年五月十三日起，開始紀錄前往該店
    購買盜版電腦遊戲光碟片之消費者，所購買之盜版電腦遊戲光碟片型號、數量及
    付款金額（見本院九十二年一月二十四日審理筆錄），並有前揭帳簿一本扣案可
    證，加以被告於迭警、偵訊時，均未曾提及所謂交換中古光碟片等情，且查獲之
    如附表二所示電腦遊戲光碟片，均僅部分有簡陋之包裝，部分則無任何包裝，與
    告訴人所生產之電腦遊戲光碟片差異極大，被告身為「大豐電視遊樂器店」負責
    人，客觀上不可能不知前揭電腦遊戲光碟片係盜版，則被告前揭辯詞，自係卸責
    畏罪之詞，而不足採信。至被告販賣予證人洪新貴之盜版電腦遊戲光碟片，雖未
    列在查獲之遊戲目錄，惟前揭盜版電腦遊戲光碟片既確為被告所賣出，自無從執
    此遽認有利被告之認定，併此敘明。
  (二)按以錄音、錄影或電磁記錄機器或電腦處理所顯示之聲音、影像或符號，足以表
    示其用意之證明者，依刑法第二百二十條第二項之規定，以文書論。又文書之行
    使，每因文書之性質、內容不同而異，就偽造之刑法第二百二十條第二項之準文
    書而言，因須藉由機器或電腦處理，始足以表示其文書之內容，其於行為人將偽
    造之準文書藉由機器或電腦處理時，已達於行使偽造準文書之程度，固不待言。
    其因販賣而交付該偽造之準文書之情形，如販賣交付者與買受收受者，均明知該
    準文書確為偽造，且均明知藉由機器或電腦處理即可使用該偽造之準文書時，因
    買受者已達於可隨時使用該偽造之準文書之狀態，無待販賣者更有所主張，應認
    販賣該偽造準文書者於交付時，即與行使無異，最高法院九十年度臺上字第五一
    四六號判決可資參照。又按商標法第六條係規定：「商標之使用，係指為行銷之
    目的，將商標使用於商品或其包裝容器、標帖、說明書、價目表或其他類似物件
    上」，並非規定須將「商標使用於商品及其包裝上」，是依只要商標附著之客體
    符合本條所列物件之一，且使用人具有行銷之目的，即符合所謂「商標使用」，
    因此，電腦遊戲光碟片透過執行後，在螢幕上顯示前揭商標，客觀上即有使用商
    標有侵害商標專用權人之商標專用權，臺灣高等法院高雄分院九十年度上訴字第
    一○二八號判決亦可資參酌。本件扣案之盜版電腦遊戲光碟片，執行時既均會顯
    示「Playstation」、「P S」等告訴人享有商標專用權之商標圖樣及「Licensed
    by Sony Computer Entertainment Inc.」之文字，則依前揭說明，被告違反商
    標法暨行使偽造準文書之犯行，亦足認定。
  (三)此外，復有如附表所示盜版電腦遊戲光碟片三十片、遊戲目錄一本及帳簿一本扣
    案可佐，是本件至此事證已臻明確，被告犯行洵堪認定，應依法加以論科。
三、核被告所為，係犯著作權法第九十三條第三款，以同法第八十七條第二款之以明
    知為侵害著作權之物，意圖營利而交付之方法，侵害他人之著作權罪、商標法第
    六十三條之明知為意圖欺騙他人，於同一商品，使用相同於他人註冊商標圖樣之
    商品而販賣罪，及刑法第二百十六條、第二百十條之行使準私文書罪。其與綽號
    「詹仔」之不詳姓名成年男子間，具有犯意聯絡及行為分擔，應論以共同正犯。
    又其先後多次犯行，除時間緊接外，並觸犯構成要件相同之罪名，顯係基於概括
    犯意反覆為之，應依刑法第五十六條之規定均論以連續犯，並加重其刑。再被告
    係一行為觸犯前揭罪名，應論以想像競合犯，並從一重之刑法第二百十六條、第
    二百十條之連續行使偽造文書罪處斷。公訴意旨認前揭盜版光碟片係被告向「詹
    仔」販入後再行賣出，應稍有未洽。又公訴意旨雖認被告涉嫌觸犯著作權法第九
    十四條之以犯同法第九十三條第三款及同法第八十七條第二款之明知為侵害著作
    權之物，意圖營利而交付之方法，侵害他人之著作權為常業罪，惟被告遭查獲之
    盜版光碟片僅三十片，且其僅販賣四日，被告復另有販賣合法之告訴人公司所生
    產之其他各式電腦程式軟體及硬體，有現場照片在卷可佐，則被告所為，實難論
    以常業犯，公訴意旨雖稍有未洽，惟其基本事實同一，本院自應予以審理，並變
    更此部分之起訴法條。爰審酌被告之犯罪動機、目的、手段，與生活狀況、品行
    、智識程度，其犯後一再卸責飾詞，並無悔意，態度不佳等一切情狀，量處如主
    文所示之刑，並諭知易科罰金之折算標準，以示儆懲。扣案如附所示之盜版電腦
    遊戲光碟片三十片，係被告觸犯商標法第六十三條之罪所販賣之商品，應依商標
    法第六十四條之規定宣告沒收之，另扣案之遊戲目錄、帳簿各一本，為被告所有
    供犯罪所用之物，應依刑法第三十八條第一項第二款之規定，宣告沒收之。
據上論結，應依刑事訴訟法第二百九十九條第一項前段、第三百條，著作權法第九十
三條第三款、第八十七條第二款，商標法第六十三條、第六十四條，刑法第十一條、
第二十八條、第五十六條、第二百十六條、第二百十條、第五十五條、第四十一條第
一項、第三十八條第一項第二款，罰金罰鍰提高標準條例第二條，判決如主文。
本案經檢察官劉仲慧到庭執行職務。
中      華      民      國    九十二    年      三      月    二十七    日
                                  臺灣高雄地方法院刑事第五庭
                                      法 官    劉傑民
右正本證明與原本無異。
如不服本判決，應於判決送達後十日內，向本院提出上訴狀。
                                      書記官    林秀珍
中      華      民      國    九十二    年      三      月    二十七    日
附錄法條：
著作權法第九十三條
有下列情形之一者，處二年以下有期徒刑，得併科新台幣十萬元以下罰金
︰
一  侵害第十五條至第十七條規定之著作人格權者。
二  違反第七十條規定者。
三  以第八十七條各款方法之一侵害他人之著作權者。
著作權法第八十七條
有下列情形之一者，除本法另有規定外，視為侵害著作權或製版權︰
一  以侵害著作人名譽之方法利用其著作者。
二  明知為侵害著作權或製版權之物而散布或意圖散布而陳列或持有或意
    圖營利而交付者。
三  輸入未經著作財產權人或製版權人授權重製之重製物或製版物者。
四  未經著作財產權人同意而輸入著作原件或其重製物者。
五  明知係侵害電腦程式著作財產權之重製物而仍作為直接營利之使用者
    。
商標法第六十三條
明知為前條商品而販賣、意圖販賣而陳列、輸出或輸入者，處一年以下有
期徒刑、拘役或科或併科新臺幣五萬元以下罰金。
商標法第六十四條
犯前二條之罪所製造、販賣、陳列、輸出或輸入之商品不問屬於犯人與否
，沒收之。
中華民國刑法第二百一十六條
 (行使偽造變造或登載不實之文書罪)
行使第二百十條至第二百十五條之文書者，依偽造、變造文書或登載不實
事項或使登載不實事項之規定處斷。
中華民國刑法第二百一十條
 (偽造變造私文書罪)
偽造、變造私文書，足以生損害於公眾或他人者，處五年以下有期徒刑。
附表：
┌───┬──────────┬───┬───┐
│編  號│  商  品   名   稱  │數  量│單  位│
├───┼──────────┼───┼───┤
│  一  │電子獸新世界        │  一  │  片  │
├───┼──────────┼───┼───┤
│  二  │洛克人              │  一  │  片  │
├───┼──────────┼───┼───┤
│  三  │義大利賽車          │  五  │  片  │
├───┼──────────┼───┼───┤
│  四  │烤肉娘              │  五  │  片  │
├───┼──────────┼───┼───┤
│  五  │五月戀愛物語        │  五  │  片  │
├───┼──────────┼───┼───┤
│  六  │麻將學園            │  一  │  片  │
├───┼──────────┼───┼───┤
│  七  │空戰高手            │  五  │  片  │
├───┼──────────┼───┼───┤
│  八  │Britneys Dance Beat │  五  │  片  │
├───┼──────────┼───┼───┤
│  九  │格鬥天王            │  二  │  片  │
└───┴──────────┴───┴───┘


司法院資訊處製作；財團法人民間司法改革基金會備份。
